【裁判字號】    90,交易,571
【裁判日期】    901206
【裁判案由】    業務過失傷害
【裁判全文】
臺灣高雄地方法院刑事判決                          九十年度交易字第五七一號
    公  訴  人  臺灣高雄地方法院檢察署檢察官
    被      告  戊○○
右列被告因業務過失傷害案件，經檢察官提起公訴（九十年度偵字第一二四四七號）
，本院判決如左：
    主  文
戊○○從事業務之人，因業務上之過失傷害人，處有期徒刑陸月，如易科罰金，以參
佰元折算壹日。
    事  實
一、戊○○係營業小貨車司機，為從事駕駛業務之人，考領有職業小型車駕駛執照，
    於民國九十年三月七日上午十時三十分許，駕駛車牌號碼ＡＵ—４７５號營業小
    貨車，停放在高雄市苓雅區○○○路三七二號西向車道卸貨時，併排停車，佔據
    快車道，且應注意防止車上綑綁之繩索飛揚，以免妨害行駛在旁之車輛通行，且
    依當時情況，並無不能注意之情事，竟疏未注意其駕駛之營業小貨車用以綁緊帆
    布之黑色橡皮繩並未扣緊在固定桿上，致在空中隨風飛舞。適有考領重型機車駕
    駛執照之乙○○駕駛車號ＯＭＤ—８２３號重型機車，同方向行駛在該路上，行
    經上開小貨車旁時，突遭飛舞中迎面而來之黑色橡皮繩擊中，繩子勾絆住乙○○
    之頭頸部後瞬間彈開脫離，致使乙○○往左前方飛出，人車倒放在原行駛在乙○○左後方由丁○○駕駛之車號ＷＫ—８３２９白色自小客車前方，倖丁○○見狀
    緊急煞車而未輾及，乙○○因此受有左脛骨高原骨折，左骨盆、左膝、左肩部挫
    傷及左鎖骨骨折等傷害。車禍發生後，於有偵查權限之警察機關尚未發覺犯罪人
    及犯罪事實前，恰有高雄市政府警察局苓雅分局福德二路派出所警員甲○○巡邏
    至該處，戊○○及乙○○同時請求警員甲○○處理，惟戊○○並未承認肇事。
二、案經乙○○訴由高雄市政府警察局苓雅分局移送臺灣高雄地方法院檢察署檢察官
    偵查起訴。
    理  由
一、訊據被告戊○○固不否認於右揭時、地停放小貨車停車卸貨，惟矢口否認有何過
    失犯行，辯稱：當時由我車子一半停放在停車格內，我兒子黃正君負責搬貨，我
    在車後指揮交通，車上的繩子很短，不可能纏到告訴人之身體，而且繩子扣在固
    定桿上，車禍發生後，我送告訴人至醫院就醫，俟檢查沒有問題，並交給告訴人
    之兄一千元後才離開醫院，我聽到告訴人當場對他哥哥說他肩膀的舊傷沒有問題
    ，故告訴人提出之診斷證明書上所記載之傷情均屬告訴人之舊傷，並非此次車禍
    所造成云云。經查：
  (一)右揭事實，業據告訴人乙○○於警、偵訊及本院審理中迭次指訴綦詳，且經證人
    丁○○於警訊及本院審理中到庭證述：被告的小貨車併排停車，旁邊停車格內有
    一輛車子，我駕車在乙○○左後方，當時風很大，看見車號ＡＵ─四七五號藍色
    小貨車上面黑色繩子飛出來，乙○○連人帶車往前滑倒在地上，被告走出來查看
    等語（九十年五月二十八日警訊筆錄、本院九十年九月四日訊問筆錄），及證人
    即高雄市政府警察局苓雅分局福德二路派出所警員甲○○到庭證述：我到場處理
    時，被告小貨車是併排停車，右邊停車格內有一輛車子停放，告訴人說被告車上
    有繩子飛出來，他被車上的繩子勾到，被告則表示他不知道車禍如何發生，他一
    出來就看到有人躺在那裡等語（同上本院筆錄），證人即高雄市政府警察局交通
    大隊第五分隊隊員丙○○到庭證述：我到現場時被告之小貨車停在慢車道上，旁
    邊停車格內有其他車輛停放，小貨車佔據慢車道，小貨車上有綑綁帆布的繩子，
    當天風不小，車後的繩子還在飄，被告當場表示他聽到碰一聲，看到告訴人倒在
    地上，告訴人則當場表示他騎車經過時，脖子被勾到而摔車，告訴人及被告雙方
    都表示他們自己處理即可，所以沒有繪製現場圖及拍照等語明確（本院九十年九
    月十三日訊問筆錄），再參酌被告於本院審理中提出小貨車照片三幀，其小貨車
    上確有黑色繩子。再依被告自承其停車於路旁卸貨等情觀之，則當時小貨車上用
    以覆蓋貨物之帆布呈打開狀態，則綑綁帆布之黑色繩索自不可能扣緊在固定桿上
    ，足證案發時因風大，被告小貨車上未固定之繩索經風吹而飛舞中，繩子勾絆住
    行經該處之告訴人頭頸部後瞬間彈開脫離，致使告訴人往左前方飛出，人車倒放
    在原行駛在由證人丁○○駕駛之車號ＷＫ—８３２９白色自小客車前方之情，至
    堪認定。證人即被告之子黃正君證稱：我在後車斗內卸貨，我父親在車子左後方
    升降機下指揮交通云云（本院九十年九月四日訊問筆錄），惟告訴人指陳：被告
    並沒有在那裡指揮交通，我摔倒後，被告及其子才由下貨處的房子裡走出來等語
    ，及證人丁○○證述：我沒有看到被告在指揮交通，我當時看到被告走出來，但
    不確定是從何處走出來之情節相符，足認證人黃正君上開附和被告之證詞，與事
    實不符，自無從採為有利被告之認定。被告考領有職業小型車駕駛執照，此有駕
    駛執照一份在卷可參，其於停車卸貨時，自應注意用以綑綁覆蓋貨物之帆布之黑
    色橡皮繩應予固定，不應任其隨風飄揚，以免影響在後方行駛車輛之安全及視線
    ，而依當時客觀情形，又無不能注意之情事，竟疏未注意，任令其於空中飛揚，
    致騎車行經該地之告訴人遭飛揚中之繩索勾絆，人車失控滑倒在地，被告就本件
    車禍之發生，確有過失，至為明確。
  (二)被告雖辯稱：若貨車上之黑色繩子套住告訴人頸部，則告訴人應會倒在我的車旁
    ，但我看到時告訴人及機車均倒在白色自小客車旁邊，且告訴人之頸部並未受傷
    云云，然查，告訴人於本院審理中陳明：當我騎機車行進時，繩子突然從我胸前
    往上延伸至我頸部，卡到頸部一下後又彈開，我人就往左前方飛出去等語（本院
    九十年十一月二十二日審判筆錄），再按物體之運動定律，恆有其慣性存在，告
    訴人原騎乘機車在行進間，自有一定之速度，雖突然被黑色繩子勾絆，而與帶領
    其運動之機車分離，惟告訴人與機車之行進速度不會瞬間消失，仍會秉於慣性定
    律往原來行進之方向運動，而小貨車上之繩索迎面飛向告訴人，阻礙告訴人之前
    進，告訴人之頸部遭繩子勾絆後，繩子瞬間彈開脫離，致告訴人與機車雖失控倒
    地，但仍以同樣速度前行向左前方滑行，據此，告訴人指訴本件車禍之發生，自
    符於物理慣性定律，告訴人因而未受有頸部傷害，僅受有倒地後所致傷害，與經
    驗法則並無相悖之處。
  (三)告訴人因被告上開過失行為，受有左脛骨高原骨折，左骨盆、左膝、左肩部挫傷
    及左鎖骨骨折等之傷害結果，有高雄醫學大學附設中和紀念醫院７Ａ診字第０１
    ００—１號診斷證明書一紙在卷可按。上開診斷證明書記載告訴人之病名雖包括
    高血壓及痛風，然經告訴人陳明：高血壓及痛風係順便做的檢查，與本次事故無
    關等語。又經本院向高雄醫學大學附設中和紀念醫院查詢告訴人所受左脛骨高原
    骨折，左骨盆、左膝、左肩部挫傷及左鎖骨骨折等之傷情結果，該院函覆本院謂
    「依病歷記載，乙○○君（病歷號碼：0000000—九）於九十年三月七日
    至十二日住院之診斷，係屬新之傷病，無舊傷」，此有該院九十年十一月五日
    高醫附秘字第二八七三號函在卷可考，是告訴人所受之傷害結果與被告之過失行
    為間，有相當因果關係甚明。綜上所陳，被告罪證明確，犯行洵堪認定。
二、查被告領有職業小型車駕照，從事駕駛貨車送貨為業，業據其於本院審理中供明
    在卷，其於執行業務中肇事，致告訴人受傷，核其所為，係犯刑法第二百八十四
    條第二項前段之業務過失傷害罪。被告於肇事後，於有權偵查犯罪之機關發覺前
    ，雖與告訴人一同主動告知恰巧巡邏經過肇事地點之警員本件交通事故之發生，
    惟並未坦承肇事，業經被告於本院審理中供述明確，核與告訴人之指訴及證人即
    處理員警甲○○到庭證述之情節相符，被告所為與刑法第六十二條前段自首之規
    定不符，自不得依刑法第六十二條前段之規定減輕其刑。爰審酌被告停車卸貨時
    ，疏未盡其應為之注意義務，致發生本件交通事故，告訴人因此所受傷勢非輕，
    被告於肇事後迄今仍未與告訴人達成和解，且於審理中仍否認有過失行為等一切
    情狀，量處如主文所示之刑，並諭知易科罰金之折算標準。
三、據上論斷，應依刑事訴訟法第二百九十九條第一項前段，刑法第二百八十四條第
    二項前段、第四十一條第一項，罰金罰鍰提高標準條例第一條前段、第二條，判
    決如主文。
本案經檢察官王柏敦到庭執行職務。
中      華      民      國      九十      年    十二    月    六      日
                                  臺灣高雄地方法院交通法庭
                                      法  官  張  桂  美
右正本證明與原本無異。
如不服本判決，應於判決送達後十日內，向本院提出上訴狀。
                                      書記官  吳  金  霞
中      華      民      國      九十      年    十二    月    六      日
參考法條：刑法第二百八十四條第二項：
因過失傷害人者，處六月以下有期徒刑、拘役或五百元以下罰金，致重傷者，處一年
以下有期徒刑、拘役或五百元以下罰金。


司法院資訊處製作；財團法人民間司法改革基金會備份。
